【裁判字號】    89,重訴,1386
【裁判日期】    900109
【裁判案由】    清償借款
【裁判全文】
臺灣臺北地方法院民事判決  八十九年度重訴字第一三八六號
    原      告  台灣省合作金庫
    法定代理人  甲○○
    訴訟代理人  己○○
                丙○○
    被      告  信閎實業有限公司
    法定代理人  庚○○
    被      告  丁○○
                              .
                戊○○            住台北縣新店市○○路○段一四四號
                乙○○            住台北縣新店巿達觀路十四巷六號七樓之五
右當事人間請求清償借款事件，本院判決如左：
    主    文
被告信閎實業有限公司、丁○○、乙○○應連帶給付原告新台幣壹仟肆佰玖拾肆萬貳
仟玖佰拾柒元，及自民國八十九年一月二十九日起至清償日止，其中新台幣壹仟壹
佰玖拾肆萬貳仟玖佰拾柒元部分，按年息百分之八點七二五計算利息，餘新台幣
佰萬元，按年息百分之八點二七五計算利息，暨均自民國八十九年一月二十九日起至
清償日止，按上開利率百分之二十計付之違約金。
原告其餘之訴駁回。
訴訟費用由被告信閎實業有限公司、丁○○、乙○○連帶負擔四分之三，餘由原告負
擔。
    事    實
甲、原告方面：
  一聲明：
    (一)被告應連帶給付原告新台幣（下同）壹仟肆佰玖拾肆萬貳仟玖佰拾柒元，及
      自民國八十九年一月二十九日起至清償日止，其中新台幣壹仟壹佰玖拾肆萬貳
      仟玖佰拾柒元部分，按年息百分之八點七二五計算利息，餘新台幣佰萬元
      ，按年息百分之八點二七五計算利息，暨均自民國八十九年一月二十九日起至
      清償日止，按上開利率百分之二十計付之違約金。
    (二)訴訟費用由被告負擔。
  二陳述：
    (一)被告信閎實業有限公司（下稱信閎公司）於民國八十六年八月八日邀同被告丁○○、戊○○、乙○○為連帶保證人，向原告借款一千五百萬元、三百萬元，
      約定利息各按年息百分之八點七二五、八點二七五計付，遲延履行時，除仍按
      上開利率計息外，逾期在六個月內者，另按上開利率百分之十，逾期超過六個
      月部分，另按上開利率百分之二十計付違約金。
    (二)詎被告信閎公司於借款後僅繳付本息至八十六年十二月七日止，即未按期繳納
      ，依約已喪失期限利益，借款視為全部到期，經原告聲請台灣桃園地方法院民
      事執行處拍賣抵押物，就其賣得價金抵償部分本金、利息及違約金外，尚有如
      聲明所示之本息、違約金迄未獲償。被告丁○○、戊○○、乙○○既為此筆借
      款之連帶保證人，自應負連帶清償責任，爰依消費借貸及連帶保證之法律關係
      ，請求被告連帶清償借款，為此提起本件訴訟。
  三證據：提出授信約定書四紙、本票及借據各一紙、台灣桃園地方法院民事執行處
          強制執行金額計算書分配表、台灣台北地方法院八十七年度重訴字第一五
          三三號民事判決書各一份，並聲請訊問證人李榮聰。
乙、被告信閎公司、丁○○、乙○○方面：
    被告信閎公司、丁○○、乙○○未於言詞辯論期日到場，亦未提出書狀作何聲明
    或陳述。
丙、被告戊○○方面：
  一聲明：
    (一)原告之訴駁回。
    (二)訴訟費用由原告負擔。
  二陳述：於八十六年間並未在被告信閎公司任職，且未受託在系爭本票、借據及授
    信約定書上簽名，同意擔任連帶保證人。於任職被告信閎公司期間，曾將身分證
    、印章交給被告信閎公司的老闆娘去辦理加保事宜，可能身分證、印章遭盜用。
    理    由
甲、程序方面：
    被告信閎公司、丁○○、乙○○均未於言詞辯論期日到場，核無民事訴訟法第三
    百八十六條所列各款情形，應依原告之聲請，由其一造辯論而為判決。
乙、得心證之理由：
  一原告主張被告信閎公司向之借款未償，被告丁○○、乙○○為連帶保證人之事實
    ，已據其提出與陳述相符之授信約定書、本票、借據、台灣桃園地方法院民事執
    行處強制執行金額計算書分配表等件為證。被告信閎公司、丁○○、乙○○均經
    合法通知，既不於言詞辯論期日到場爭執，復未提出書狀答辯以供本院審酌，自
    堪信原告之主張為真實。
  二至被告戊○○辯稱並未在系爭本票、借據上簽名擔任連帶保證人等語。經查：
    (一)按當事人主張有利於己之事實者，就其事實有舉證之責任，民事訴訟法第二百
      七十七條定有明文。次按，民事訴訟如係由原告主張權利者，應先由原告負舉
      證之責，若原告先不能舉證，以證實自己主張之事實為真實，則被告就其抗辯
      事實即令不能舉證，或其所舉證據尚有疵累，亦應駁回原告之請求，最高法院
      著有十七年上字第九一七號判例可資參照。本件被告戊○○既否認為被告信閎
      公司擔任連帶保證人之事實，對此，自應由原告負舉證之責。
    (二)本院於審理時，當庭命被告戊○○書寫其姓名附卷與系爭本票、借據上之簽名
      比對，經核二者筆跡並不相符，是被告戊○○所辯，尚難認與事實有悖。
    (三)原告稱依據該行庫規定，對保時均須保證人親自到場，故聲請訊問證人即當初
      對保之經辦人李榮聰。惟本院依原告陳報之地址對證人李榮聰寄發通知書，證
      人並未到庭，據其父表明已與李榮聰失去聯絡，是已無法請證人到庭說明當初
      是否被告戊○○本人親自至原告營業所對保，併予說明。
    (四)原告雖另提出被告信閎公司留存於原告處之會議紀錄、公司變更登記事項卡、
      公司章程、被告戊○○之身分證影本等文件，欲證明被告戊○○乃以被告信閎
      公司股東之身分為系爭借款擔任連帶保證人。然該等文件上「戊○○」之印文
      ，盡皆與系爭借據及本票上之印文相同，被告戊○○否認於八十六年間仍在被
      告信閎公司任職，及該印章為其所有之事實，則自上開文件，仍無法蓋用於證
      明系爭本票及借據上之印章為被告戊○○所有。
    (五)本院另依職權向勞工保險局及財政部台灣省北區國稅局新店稽徵所調閱被告戊○○投保勞工保險及申報所得稅之資料，經查被告戊○○於八十六年間並未以
      被告信閎公司員工之身分投保勞工保險或申報薪資所得，有該二機關八十九年
      十月十七日保承字第一○一九四一五號函、八十九年十月二十五日北區國稅新
      店徵第八九○○○八○○二八號函檢附之投保資料表、綜合所得稅未申報核定
      通知書及扣繳憑單等件足憑，是被告辯稱於八十六年間未在被告信閎公司任職
      等語，應可採信。
    (六)原告另主張被告於本院八十七年度重訴字第一五三三號清償債務案件中，並未
      否認曾為被告信閎公司擔任連帶保證人之事實，然該案被告戊○○並未到庭，
      係依原告聲請為一造辯論判決，有判決書在卷可憑，而被告戊○○未於該案件
      審理中到庭爭執，復未於收受判決後提起上訴之事實，乃係其訴訟權利之自由
      行使，尚難執此遽認其於本件所為抗辯不實。
    (七)綜上，原告始終未能證明被告戊○○確曾在系爭本票、借據上簽名、蓋章，同
      意擔任連帶保證人，雖被告戊○○對於何時在被告信閎公司任職、交付身分證
      、印章予被告信閎公司老闆娘之用途等問題上，陳述先後歧異，揆諸前引判例
      意旨，亦無法遽認被告所為抗辯誠屬虛妄，而為對其不利之認定。
  三綜上所述，原告依據消費借貸及連帶保證之法律關係，請求被告信閎公司、丁○○、乙○○連帶給付借款一千四百九十四萬二千九百三十七元，及自八十九年一
    月二十九日起至清償日止，其中一千一百九十四萬二千九百三十七元部分，按年
    息百分之八點七二五計算利息，餘三百萬元，按年息百分之八點二七五計算利息
    ，暨均自八十九年一月二十九日起至清償日止，按上開利率百分之二十計付之違
    約金，為有理由，應予准許。其另依據連帶保證之法律關係，訴請被告戊○○應
    連帶清償上開本息、違約金，於法無據，應予駁回。
  四兩造其餘主張及攻擊防禦方法，核與判決結果無影響，爰不再一一論列，附此說
    明。
據上論結，原告之訴為一部有理由，一部無理由，依民事訴訟法第三百八十五條第一
項前段、第七十九條但書、第八十五條第二項，判決如主文。
中      華      民      國    九十      年      一      月      九      日
                                            民事第二庭法      官  陳婷玉
右為正本係照原本作成
如對本判決上訴，須於判決送達後廿日內向本院提出上訴狀
中      華      民      國    九十      年      一      月      九      日
                                                      法院書記官  王  儀


司法院資訊處製作；財團法人民間司法改革基金會備份。
